【裁判字號】    98,訴,295
【裁判日期】    981026
【裁判案由】    妨害自由等
【裁判全文】
臺灣苗栗地方法院刑事判決               98年度訴字第295號
公  訴  人  臺灣苗栗地方法院檢察署檢察官
被      告  丙○○
上列被告因妨害自由等案件，經檢察官提起公訴（98年度偵字第
577 號），本院判決如下：
    主  文
丙○○共同犯剝奪他人行動自由罪，累犯，處有期徒刑壹年貳月
；又犯恐嚇危害安全罪，累犯，處有期徒刑拾月；又犯詐欺取財
未遂罪，累犯，處有期徒刑拾月；又共同犯恐嚇取財未遂，累犯
，處有期徒刑壹年肆月；又共同犯毀損他人物品罪，累犯，處有
期徒刑陸月（以上各罪並均應於刑之執行前，令入勞動場所強制
工作年）。應執行有期徒刑肆年陸月，並應於刑之執行前，令
入勞動場所強制工作年。
    事  實
一、丙○○有犯罪之習慣，緣其堂弟壬○○因與甲○有債務糾紛，
    丙○○遂於民國97年8 月7 日上午8 時24分許，撥打甲○之行
    動電話，邀甲○至苗栗縣三義鄉○○路98號「祐辰茶行」協商
    上開債務，甲○遂偕其友人乙○於5 分鐘後抵達「祐辰茶行」，
    此時丙○○已在「祐辰茶行」內，其後庚○○亦依丙○○之
    指示到場。嗣丙○○、庚○○（此部分庚○○已認罪，並經
    本院另行審結）乃自同日上午9 時30分許起，共同基於剝奪
    他人行動自由之犯意聯絡，不准甲○、乙○兩人離去及撥打電話
    ，並由庚○○恐嚇甲○稱：「不簽本票的話，就不讓你走」等
    語，逼使甲○簽立每張面額新臺幣（下同）10萬元的本票共5
    張，同時命乙○於該等本票上背書，及影印甲○之身分證影本共
    5 張交予庚○○，期間庚○○並出手毆打甲○之鼻樑，使甲○受
    有頭部創傷併腦震盪、鼻骨閉鎖性骨折等傷害（傷害部分未
    據告訴）；至同日中午12時許，丙○○、庚○○外出吃飯，
    便命2 名真實姓名年籍不詳之小弟看守甲○、乙○，惟甲○、乙○嗣
    後堅持離去，該2 名小弟遂未加以為難即讓甲○、乙○離開。其
    後丙○○為向甲○索討上開50萬元債務，另基於恐嚇危害安全
    之接續犯意：(一)先於97年8 月8 日上午9 時30分許，駕駛自
    用小客車至甲○住處前，適甲○不在家，乙○在該處，丙○○便要
    乙○轉告甲○稱：「這件事情一定要處理，不好好處理，要讓甲○
    殘廢、坐輪椅」等語，其後乙○於同日下午轉告甲○，使甲○因而
    心生畏懼。(二)復於97年8 月10日晚間9 時許，在距離甲○住處
    前10餘公尺處，持不明槍枝（無證據證明具有殺傷力）對著
    甲○，使甲○因而心生畏懼，其後由乙○上前勸告丙○○不要這樣
    ，丙○○便離去；(三)再於同日晚間11時4 分許，撥打甲○之行
    動電話，向甲○恫稱：「不放過甲○，要讓其家裡雞犬不寧」等
    語，使甲○因而心生畏懼。
二、緣己○○（涉嫌賭博部分，另經檢察官為緩起訴處分）在苗
    栗縣三義鄉○○路127 號其所開設之「佳樂服飾店」，擔任
    香港六合彩簽賭之組頭。又丙○○住頭份鎮之友人癸○○帶
    同其友人丑○○，至「祐辰茶行」找丙○○，丙○○稱其友
    人有明牌，遂委託癸○○至「佳樂服飾店」簽牌，癸○○再
    轉請丑○○前去簽牌，丑○○遂於97年10月21日晚間6 時許
    ，至佳樂服飾店向己○○以5,810 元簽賭號碼「08、45、24
    、22、27、39、13」共7 支號碼，共簽70支牌；當晚開獎後
    ，丙○○即先向癸○○佯稱其所簽號碼簽中3 、4 百萬元，
    叫癸○○隔天載丑○○南下至三義鄉領錢，翌日（22日）癸○○即駕車載丑○○至三義鄉找丙○○。詎丙○○竟基於詐
    欺取財之犯意，利用不知情之丑○○於97年10月22日上午9
    時許，撥打電話向己○○謊稱中4 個號碼獎金350 萬元，己○○因覺有異，遂答稱：「不對，就算中4 個號碼也不到35
    0 萬元」等語拒絕付款，丙○○始未得逞。其後丙○○為索
    討上開款項，即委請庚○○出面與己○○協商，庚○○遂與
    己○○之夫戊○○於97年10月22日下午2 時許，在苗栗縣三
    義鄉西湖渡假村旁的麥當勞內見面，庚○○先拿出丙○○所
    交付之簽單，其上寫有7 個號碼（號碼並非己○○所寫，已
    遭人更改），稱中407 萬元，惟旋遭戊○○識破，戊○○乃
    稱：「不可能，你在騙人，我不可能給你錢」等語，此時庚○○竟萌生恐嚇取財之犯意，對戊○○恐嚇稱：「這筆錢我
    拿不到，你試試看，我一定找到你」等語，致戊○○心生畏
    懼（此部分庚○○已認罪，並經本院另行審結）。嗣丙○○
    為強行索討上開款項，即與庚○○、丁○○及辛○○（以上
    3 人此部分均已認罪，並經本院另行審結）等人共同謀議，
    並分別推由庚○○、丁○○及辛○○接續實施下列恐嚇取財
    、毀損之犯行：
  (一)於97年10月23日下午1 時17分許，由庚○○夥同另2 位姓名
    年籍不詳男子，至戊○○、己○○經營之佳樂服飾店，由庚○○向戊○○恐嚇稱：「沒有拿到錢就不放過你」等語，使
    戊○○因而心生畏懼。庚○○復與該2 位姓名年籍不詳男子
    ，基於毀損之犯意聯絡，動手砸毀店內之模特兒計全身的2
    個、上半身的7 個、下半身的3 個，足以生損害於戊○○、
    己○○。
  (二)於97年10月26日晚間9 時40分許，由丁○○夥同辛○○，再
    由辛○○持紅色及綠色油漆往苗栗縣三義鄉西湖村八櫃8 號
    戊○○老家大門潑灑，使居住該處之戊○○之父寅○○、之
    弟巳○○、之弟媳午○○、姪女辰○○、卯○○等人因而心
    生畏懼。
  (三)於97年10月28日晚間8 時4 分許，由丁○○夥同辛○○，再
    由辛○○持黑色油漆2 瓶砸向佳樂服飾店內，使店內之模特
    兒計全身的2 個、上半身的7 個、下半身的3 個及衣服約40
    件污損，足以生損害於戊○○、己○○。
  (四)於97年11月6 日晚間7 時40分許，由丁○○夥同辛○○，再
    由辛○○持丁○○交付之大龍砲向該苗栗縣三義鄉西湖村八
    櫃8 號庭院丟擲，造成巨大爆炸聲響，使居住該處之寅○○
    、巳○○、午○○、辰○○、卯○○等人再次心生畏懼。
  (五)於97年11月18日凌晨1 時25分許，由丁○○夥同辛○○，再
    由辛○○持丁○○交付之大龍砲向該苗栗縣三義鄉西湖村八
    櫃8 號庭院丟擲，造成巨大爆炸聲響，使寅○○、巳○○、
    午○○、辰○○、卯○○等人再次心生畏懼。
  (六)於97年11月27日凌晨1 時28分許，由丁○○夥同辛○○，再
    由辛○○持丁○○交付之大龍砲向該苗栗縣三義鄉西湖村八
    櫃8 號庭院丟擲，造成巨大爆炸聲響，使寅○○、巳○○、
    午○○、辰○○、卯○○等人再次心生畏懼。
  (七)於97年11月28日晚間22時許，由丁○○夥同辛○○，再由辛○○持丁○○交付之大龍砲向該苗栗縣三義鄉西湖村八櫃8
    號庭院丟擲，造成巨大爆炸聲響，使寅○○、巳○○、午○○、辰○○、卯○○等人因而心生畏懼。其中戊○○因恐懼
    而患有憂鬱症，另巳○○、午○○均因恐懼而引起身心症狀
    ，致需就醫。而警方據報後，則於97年11月30日至12月18日
    每晚皆須至上址執行守望勤務，以防丙○○等人再犯，丙○○等人恐嚇取財之犯行遂未得逞。
三、案經臺灣苗栗地方法院檢察署指揮苗栗縣警察局苗栗分局、
    內政部警政署刑事警察局調查後，偵結起訴。
    理  由
壹、證據能力部分：
    按被告以外之人於審判外之陳述，雖不符第159 條之1 至第
    159 條之4 之規定，而經當事人於審判程序同意作為證據，
    法院審酌該言詞陳述或書面陳述作成時之情況，認為適當者
    ，亦得為證據；當事人、代理人或辯護人於法院調查證據時
    ，知有第159 條第1 項不得為證據之情形，而未於言詞辯論
    終結前聲明異議者，視為有前項之同意，刑事訴訟法第159
    條之5 定有明文；又當事人同意或有同條第2 項依法視為同
    意某項傳聞證據作為證據使用者，實質上即表示有反對詰問
    權之當事人已放棄其反對詰問權，如法院認為適當，不論該
    傳聞證據是否具備刑事訴訟法第159 條之1 至第159 條之4
    所定情形，均容許作為證據（最高法院97年台上字第6715號
    判決參照）。經查：本件下列所引被告以外之人之審判外陳
    述（含言詞及書面陳述），本院於審理中均一一踐行「告以
    要旨」程序，而檢察官、被告在知悉上開證據係審判外陳述
    之情形下，對於各該審判外之陳述，均分別表示「沒有意見
    」，或僅就其真實與否表示意見，並未於言詞辯論終結前就
    證據能力聲明異議（見本院卷(二)第73至76頁）；而本院審酌
    該等陳述作成時之情況，認為其證據之取得過程並無瑕疵，
    且與待證事實具有關連性，證明力非明顯過低，而具適當性
    ，是自有證據能力。
貳、實體部分：
一、訊據被告丙○○固承認與庚○○共謀上開二、(一)毀損部分之
    事實，惟矢口否認有何公訴人所指之其餘犯行，辯稱：(一)剝
    奪他人行動自由部分：伊在「祐辰茶行」後方房間內泡茶未
    在前方現場，對於前方現場發生事情均不知情，且伊沒有不
    讓甲○、乙○離開；(二)恐嚇危害安全部分：伊沒有去甲○家恐嚇甲○
    ；(三)詐欺取財未遂部分：伊對於改牌部分並不知情，檢察官
    係以恐嚇之方式要收押丑○○，並要丑○○指證伊；(四)恐嚇
    取財未遂及毀損部分：伊並無與庚○○共謀上開二、(一)恐嚇
    取財部分之犯行，亦無與丁○○、辛○○共謀上開二、(二)至
    (七)毀損、恐嚇取財之犯行云云。惟查：
  (一)剝奪他人行動自由部分：
  1.經查：證人甲○於警詢中已明確證稱：當天是丙○○通知我（
    警詢筆錄雖記載「我朋友」，實則指甲○本人，下同）到祐辰
    茶行，以茶行電話向我聯絡，因為壬○○欠劉董的錢新台幣
    40萬元，壬○○說40萬元是拿給我的錢，丙○○叫我到佑辰
    茶行說明並由「阿海」（指庚○○）男子恐嚇我說如果不處
    理這條錢要給我殘廢，並強迫我簽50萬元本票，還有影印5
    張身分證影本給他，丙○○限制我不能打電話，不能離開現
    場，丙○○說什麼就要配合丙○○，丙○○並指使阿海男子
    以右手拳頭毆打我，致我有腦震盪及鼻樑斷裂情形（詳如傷
    害診斷書），乙○沒有被阿海男子及丙○○毆打，但是有被阿
    海男子及丙○○恐嚇限制行動，（問：乙○如何被阿海男子及
    丙○○恐嚇限制行動？）跟我一樣，如果不處理這條錢要給
    我殘廢，並強迫乙○於我簽的本票上正面背書，丙○○限制乙○
    不能打電話，不能離開現場，丙○○說什麼就要配合丙○○
    等語（見97年度他字第670 號卷(一)，下稱他卷(一)，第10至11
    頁）；於偵查中復證稱：「（問：你在調查筆錄中所講的，
    所謂我朋友就是指你自己？）是的。」、「（問：你被丙○○等人毆打，還有妨害自由的情形為何？）97年8 月7 日早
    上8 點24分，丙○○打我的行動，他釣我說談壬○○財務的
    問題，叫我到佑（係「祐」之誤）辰茶行，我跟我朋友乙○約
    5 分鐘內到場，到場時候丙○○說要等壬○○來要對帳，壬○○來的時候根本沒有對帳，壬○○來了一下就走了，壬○○走了，『阿海』（指庚○○）就強迫我、逼我簽5 張共50
    萬的票，一張是10萬元，他們逼我把我的身分證交給乙○影印
    5 張，丙○○在旁邊。」、「（問：他如何逼你？）阿海恐
    嚇我，不簽，就不讓我走，且電話也不能打，後來簽本票給
    他，『阿海』叫我進去另外一間小房間，我沒有防備，就打
    我的臉，剛好打到我的鼻樑，流鼻血，後來我就躺在椅子上
    ，『阿海』、丙○○還叫小弟約2 人只看住我，不讓我走，
    我鼻子擦一擦，我跟乙○就要走，小弟叫我們不能走，要打電
    話跟阿海、丙○○講，但我們還是離開了。」、「（問：他
    們妨害你們自由的時候，是從幾點開始？）從9 點半到12點
    。」、「（問：丙○○有無妨害你們自由、簽本票、影印身
    分證的情事？）這一定是丙○○指示的，他是要幫壬○○出
    頭，我跟壬○○之間是朋友，有40萬元資金的往來，壬○○
    跟我借票出去借錢，我也有開40萬元的支票叫壬○○去向『
    劉董』調錢，當天他們表示我一共欠他們120 幾萬元。」、
    「（問：你在警察局表示，丙○○有限制你不能離開現場，
    不能打電話，說什麼就要配合什麼？丙○○有這樣做嗎？）
    丙○○跟『阿海』一起的，全部都是丙○○指使的，阿海是
    他叫來的人。」、「（問：你何時被誰打？）8 月7 日中午
    12點左右，被『阿海』打。」、「（問：為何你在警局表示
    是丙○○打的？）是阿海打的，但是丙○○叫他來處理這個
    問題。」等語（見98年度偵字第577 號卷(一)，下稱偵卷(一)，
    第212 至213 頁），核與：(1)證人乙○於警詢中證稱：當天是
    丙○○通知我朋友（指甲○，下同）到祐辰茶行，因為壬○○
    欠劉董的錢新台幣40萬元，壬○○說40萬元是拿給我朋友的
    錢，丙○○叫我到佑辰茶行說明並由阿海男子恐嚇我說如果
    不處理這條錢要給我殘廢，並強迫我朋友簽50萬元本票，還
    有影印5 張身分證影本給他，丙○○限制我朋友及我不能打
    電話，不能離開現場，丙○○說什麼就要配合丙○○，丙○○並指使「阿海」（指庚○○）男子以右手拳頭毆打我朋友
    ，致我朋友有腦震盪及鼻樑斷裂情形（詳如傷害診斷書），
    我沒有被阿海男子及丙○○毆打，但是有被阿海男子及丙○○恐嚇限制行動，（問：乙○如何被阿海男子及丙○○恐嚇限
    制行動？）跟我朋友一樣，如果不處理這條錢要給我殘廢，
    並強迫乙○於我簽的本票上正面背書，丙○○限制乙○不能打電
    話，不能離開現場，丙○○說什麼就要配合丙○○，是丙○○叫2 位男子看守我們等語（見他卷(一)第15至17頁）；於偵
    查中證稱：「（問：97年8 月7 日早上8 點經過情形為何？
    ）97年8 月7 日早上8 點、9 點，我剛好到Al的家，Al說丙○○找他，要我一起去佑（係「祐」之誤）辰茶行，到了茶
    行，丙○○說要先等壬○○，但壬○○來了，也不對帳，什
    麼也不談，等阿海來，阿海來就開始限制我們行動，就不准
    我們打電話，也不准我們離開，就開始說Al欠壬○○40萬元
    ，Al就說要對帳，但他們不願意對帳，硬要針對這40萬元逼
    Al簽50萬元的本票，一直逼，大小聲，用很大聲的命令方式
    ，沒有辦法Al就簽了，也逼我背書，並逼Al拿身分證給我去
    對面照相館影印5 張，全部交給阿海拿去，阿海叫Al進去另
    外一個房間，就用拳頭打Al的鼻樑、當時流很多血，且也有
    很多人，阿海也對我很兇，然後就Al躺在沙發上，叫二個小
    鬼不可以讓我們離開，要把我們2 人看好，等Al血流比較小
    ，我們堅持要走，那2 個小鬼沒有為難我們，就讓我們走。
    」、「（問：丙○○有無妨害你們自由、簽本票、影印身分
    證的情事？）這很明顯，丙○○是三義人，阿海也是他叫來
    的。」等語（見偵卷(一)第215 頁）；及(2)證人即共犯庚○○
    亦於本院中證稱：「（問：你為什麼要他們簽本票？這件事
    情跟你有什麼關係？）因為那時候是基於朋友道義上的關係
    ，就是丁○○打電話給我，他叫我說丙○○的堂弟壬○○有
    給甲○欠錢，也欠很久了，一直都不還，丙○○也跟我講說你
    放心在三義，他不只欠三義人的錢，還有欠苗栗的錢，你這
    條如果處理不到的話，我還會叫他所有的債務人全部出來，
    意思就是說幫我處理這條債就對了。」、「（問：在祐辰茶
    行當場，你要甲○、乙○簽本票的時候，那丙○○他有在現場嗎
    ？）有。」、「（問：你出手打甲○的時候，是在他簽下本票
    之前，是嗎？）之後。」、「（問：你出手打甲○的時候，丙○○他有在場嗎？）有，而且還在面前。」、「（問：你為
    什麼會出手打他？）因為那時候丙○○之弟弟壬○○在前一
    晚跟人家發生爭執，也是因為跟這錢有關係，然後我記得子
    ○○跟頭份有一個叫劉什麼財的，人家都叫他財哥，我也是
    叫他財哥，跟他發生爭執，然後基於才會趕快跟他要這筆錢
    ，來填補壬○○欠那個人的錢，就是欠財哥的錢，所以才會
    一起約到祐辰茶行，在那邊談這筆帳，當時那個財哥跟子○○到茶几室的裡面去坐，那丙○○是坐在外面」、「（問：
    所以整個要求甲○簽本票，要乙○背書的過程，還有你出手毆打
    甲○，丙○○都有在現場是嗎？）是。」、「（問：你為什麼
    要淌這趟渾水，出現在那個地方？）就是丁○○打電話給我
    ，他叫我下來，因為我們那時候就是朋友，他年紀也比我大
    ，丁○○就打電話給我說丙○○的堂弟有一條帳要麻煩你處
    理，說你放心這條錢，有錢好拿。」、「（問：所以等於是
    丙○○透過丁○○找你去幫忙，是嗎？）是。」、「（問：
    你在起訴書上所載的97年8 月7 日早上在祐辰茶行，對甲○、
    乙○做的這些事情，當時丙○○都在旁邊當場看到嗎？）是。
    」、「（問：他有沒有阻止你？）他沒有阻止，然後他還跟
    對方講說這條錢沒有處理好，你奈何不了我。」、「（問：
    你那天有沒有聽到丙○○跟甲○或乙○講說『你如果走的話，會
    凍我未條【台語】』？）那是後面跟他講說『你若不給我處
    理，你會凍我未條（台語）』，他跟乙○講，那時候乙○坐在另
    外一個小桌子的旁邊。」、「（問：有聽到丙○○這樣講就
    對了？）是。」、「（問：你當天在祐辰茶行對甲○、乙○ 的
    所作所為是丙○○指使你這樣做的嗎？）那天就是他請我下
    來，他跟我講等下你就是直接對他沒關係，三義有什麼事情
    我會挺。」、「（問：你對甲○、乙○的所作所為，意思就是說
    都是丙○○叫你去做的就對了？）是。」等語（見本院卷(一)
    第197 至199 頁），互核大致相符，並有甲○之大千綜合醫院
    乙種診斷證明書1 份在卷可資佐證，又證人甲○、乙○、庚○○
    所為不利被告之陳述，與社會上之一般生活經驗及卷附之客
    觀事證亦無矛盾，是本院認其3 人之證言應具有互補性，而
    可採信。
  2.再查，被告丙○○亦於偵查及本院中迭自承：「（問：是不
    是你打電話叫甲○來佑【係「祐」之誤】辰茶行？）有，是我
    打電話，跟他說我弟弟（指壬○○）等一下要過來，等一下
    跟他協商。」、「（問：你是指甲○、乙○亂講？）他們欠人家
    很多錢不還，我弟弟為了他的事情被人家打，為了這件事出
    來協調…這事情是我弟弟跟我講時，我才知道，我弟弟跟劉
    添財借40萬元，我弟弟把錢給甲○用。整個事情就是這樣引起
    的。我知道他們在處理我弟弟的債務…因為甲○我認識，都是
    很好的朋友，我弟弟又欠人家的錢，他又拿欠人家的錢，這
    事情我很不好處理。」、「（問：整件事情跟你有無關係？
    ）我不敢排除跟我沒有關係，因為甲○是我叫來的，是由庚○○他們在處理的…我只有叫他們3 個人一起去處理…。」等
    語（見偵卷(一)第218 頁、本院卷(一)第45至46頁）。
  3.依上開卷證資料，可知：(1)被告之堂弟壬○○與甲○間確有債
    務糾紛，且被告對此事亦知之甚詳，又當日（97年8 月7 日
    ）復係由被告邀約甲○前往「祐辰茶行」，且（共犯）庚○○
    亦係依被告之指示前往「祐辰茶行」處理該債務糾紛甚明；
    是被告亟欲介入處理壬○○與甲○間之債務糾紛乙節，可見一
    斑。(2)被告確有與庚○○一同限制甲○、乙○不得離去及撥打電
    話，且庚○○於為恐嚇甲○簽立50萬本票、恐嚇乙○背書等舉動
    時，被告亦在旁觀看，且未有任何阻止作為甚明。再觀諸庚○○與壬○○、甲○間並無任何債權債務關係，被告則係亟欲
    介入處理壬○○與甲○間之債務糾紛，且庚○○又係依被告之
    指示前往「祐辰茶行」處理該債務，衡情庚○○若非經被告
    授意為上開犯行，庚○○何須以身試法？是庚○○對甲○、乙○
    所為之上開犯行，當係受被告指使乙節，亦可認定。
  4.又證人子○○既於本院中證稱：「（問：你從頭到尾整個早
    上都跟丙○○在房間裡面泡茶嗎？丙○○有沒有離開過那個
    房間？）他是泡茶，有時候看一下前面、又在別的地方，他
    看一下發生什麼事。」、「（問：有沒有離開？）有，1 分
    鐘就回來。」、「（問：有幾次？）有兩三次，去看他們了
    解怎麼樣而已。」、「（問：據你剛所說的，丙○○先生是
    不是在你所說的泡茶的房間，確實有外出兩三次？）是。」
    等語（見本院卷(二)第27頁背面、第28頁），可見被告於上開
    期間確曾外出觀察庚○○、甲○、乙○等人之舉措，並非全程待
    在房間內泡茶甚明；則證人子○○既無法掌握被告在房間外
    之作為，其證詞自不足為被告有利之認定。又證人壬○○既
    亦於本院中證稱：「（問：在這期間你有看到丙○○在現場
    嗎？）有。」、「（問：在做什麼？）他跟胡先生在泡茶。
    」、「（問：這段期間丙○○先生有走出來嗎？泡茶是在房
    間裡面，還是你們在談的時候，他就在你們旁邊看得到的地
    方？）裡面有1 個算內室裡面。」、「（問：你在場的期間
    ，丙○○先生有沒有出來過？）我不清楚，因為前一天被10
    幾個人打，那天我是受傷到那邊，我只是負責把1 個債主和
    債權人帶去那邊，因為他們是我介紹才認識的。」、「（問
    ：所以丙○○先生有沒有從房間裡面出來，你也不清楚？）
    不清楚。」等語（見本院卷(二)第30頁背面、第31頁），可見
    證人壬○○對被告是否曾自該房間內外出乙事，並不清楚，
    是其證詞自亦不足為被告有利之認定。況依證人丁○○於本
    院中所證：「當天的氣氛是甲○他也說欠人錢，要講清楚，我
    雖然在旁邊，但他們實際上說什麼我不了解，…，丙○○也
    是一下在房間裡泡茶，一下出來這樣。」等語（見本院卷(一)
    第93頁），再佐以上開情況（詳如(一)3.所述），更徵被告於
    上開期間確有自該房間內外出觀察庚○○、甲○、乙○等人之舉
    措，並實際參與、操控庚○○對甲○、乙○為上開犯行，灼然甚
    明。是被告此部分之辯解，無非係事後卸責之詞，委不足採
    。
  (二)恐嚇危害安全部分：
    經查，證人甲○於警詢中已明確證稱：丙○○於97年8 月8 日
    早上9 時30分至我（警詢筆錄雖記載「我朋友」，實則指甲○
    本人，下同）家，當時我不在場乙○在場，由乙○轉述丙○○恐
    嚇並揚言要給我殘廢，並說我們這票人不是好惹的，還說房
    子、車子是何人的並追問我住在那一間房子，其後丙○○又
    於97年8 月10日晚間9 時許至我家，當時我在家，乙○也在場
    ，丙○○持槍並拉滑套對著我家比，由乙○勸丙○○不要這樣
    ，之後就走了，嗣於97年8 月10日晚間11時04分許，丙○○
    打我行動電話並揚言不放過我，還要我家裡鬧得雞犬不寧，
    我及家人（3 代）都提心吊膽，怕丙○○等人使用暴力傷害
    我家人及住家安全。」等語（見他卷(一)第11至13頁）；於偵
    查中復證稱：丙○○97年8 月8 日早上9 點30分到我家裡來
    恐嚇，當時乙○在，我不在，他向乙○說，要讓我斷手斷腳的，
    乙○於當天下午有轉告我，（問：你在警詢表示，乙○在場，由
    乙○轉述說，丙○○恐嚇你不好好處理，要給你殘廢，要你坐
    輪椅？）有，其後97年8 月10日晚上9 點多，丙○○拿槍離
    我家10幾公尺對著我家裡，乙○有過去跟他講不要這樣，（問
    ：當時他是對著你比，還是對著你家裡？）應該是對著我，
    我站在我家外面，（問：那是什麼槍枝？）我不知道，當時
    是晚上，後來他車子開回去，當天晚上11點04分，打我的行
    動電話，恐嚇我，說不放過我，（問：你在警局表示，他在
    電話中說要讓你家雞犬不寧？）是的，（問：那天後來為何
    一直要這樣恐嚇你？）就是硬要那50萬元的錢等語（見偵卷
    (一)第213 至214 頁），核與證人乙○於警詢中證稱：丙○○於
    97年8 月8 日早上9 時30分至我朋友（指甲○）家，當時我朋
    友不在場，我在場，由我轉述給我朋友，丙○○恐嚇並揚言
    簽的本票3 天內要處理，（問：丙○○與何人去你朋友家恐
    嚇你朋友？）丙○○自行前往我朋友家，其後丙○○於97年
    8 月10日晚間9 時許至我朋友家，發現我朋友在家，我也在
    場，丙○○持槍並拉滑套對著我朋友家比，由我勸丙○○不
    要這樣，之後丙○○就走了，（問：丙○○所持之槍枝為何
    槍？）我不知道該槍為何槍，我對槍不懂，我只知道丙○○
    有拉滑套動作，當時只有丙○○1 人。」等語（見他卷(一)第
    18頁），及於偵查中證稱：我知道有3 次，1 次是97年8 月
    8 日早上9 點30分，丙○○開轎車車號5789-KW 到Al家前面
    ，Al不在，我剛好在他家，我走過去，他搖下車窗，當時丙○○他問甲○在不在，就說這件事情一定要處理，就是5O萬元
    本票的事情，有講過不好好處理，要讓Al殘廢、坐輪椅，這
    一天要我上到他車，我覺得有問題，才又跳車，（問：他有
    無要你轉告甲○？）應該有，97年8 月9 日早上9 點半，丙○○開車到Al家，看乙○不在，他就一直開車在附近一直繞，就
    繞到我養雞廠那邊去，那是一種精神壓力。」、「（問：當
    天你有無上車？）沒有，（問：8 月10日晚上9 點，你有無
    在場，當時情形為何？）有，丙○○拿槍在甲○家10幾公尺對
    著Al，當時我們有幾個人在場，丙○○有拿槍，我趕快跑過
    去，叫他不可以這樣子，他就開車走，（問：8 月10日晚上
    11點多的時候，丙○○打電話恐嚇甲○的時候，你是否知道？
    ）當時我也有在場，甲○接的電話，他們的對話內容大約聽的
    出來，聽Al的口氣應該是被恐嚇等語（見偵卷(一)第215 至21
    6 頁），大致相符，再佐以被告前已有與庚○○共同剝奪甲○
    、乙○之行動自由並恐嚇甲○簽立50萬元本票、恐嚇乙○背書之舉
    ，則其顯有繼續向甲○索討該50萬元債務之動機，且證人甲○、
    乙○所證被告向甲○恐嚇之時點（97年8 月8 日、97年8 月10日
    ），與被告所犯前述剝奪行動自由等犯行之時點（97年8 月
    7 日），亦屬相當密接；則本院綜觀上情，相互參酌剖析，
    認證人甲○、乙○之證言應具有互補性，而可採信。是被告空言
    否認此部分之犯行，顯係卸責之詞，並不足採。
  (三)詐欺取財未遂部分：
  1.經查：證人己○○於警詢中證稱：97年10月21日晚間6 時許
    ，有1 位張姓女子向我簽賭六合彩…張姓女子共簽賭70支，
    共簽賭新台幣5,810 元，有簽賭單，簽單號碼為08、45、24
    、22、27、39、13號共7 支號碼，他簽賭為3 星及4 星各1
    支連碰，共簽70支，該女自稱簽中5 支號碼，該女電話向我
    聯繫第一次自稱簽中新台幣350 萬元，第二次自稱簽中407
    萬元跟我說只需付400 萬元，（問：他們所簽注是何種類。
    第幾期？當日所開獎之號碼為何？）香港六合彩第2212期，
    97年10月21日開獎，01、08、09、32、35、37、14號，（問
    ：張姓女子簽注之號碼為何？有無中獎？彩金如何？）08、
    45、24、22、27、39、13共7 號碼，簽3 星共35支、4 星35
    支，張姓女子無中獎，如果中3 星l 碰新台幣5 萬7 千元整
    ，中4 星1 碰70萬元等語（見他卷(一)第53至54頁）；於偵查
    中證稱：10月21日晚間6 時許有1 個越南妹，自稱姓張，她
    先來簽賭，她寫7 個號碼，簽3 星、4 星各1 支連碰，共簽
    70支，只有中1 個號碼等於沒中，第2 天早上9 點多她打電
    話給我，騙我她中4 個號碼350 萬，我說這樣不對，4 個號
    碼也不到350 萬…等語（見他卷(一)第62頁）；（問：10月21
    日到你店內簽賭的人是否為丑○○？）是的，（問：她簽了
    多少支？）7 個號碼70支，（問：她有無說是她自己要簽還
    是幫朋友簽的？）她說幫朋友簽的。她沒有說是那個朋友，
    （問：當天還有誰跟她一起去？）只有她1 個人，（問：丑
    ○○10月21日晚上6 點簽牌，何時跟你們要？）第2 天早上
    9 點多打電話給我，說她中獎要領錢，（問：是否如之前所
    述，丑○○說她中350 萬元，你說不對？）是，但她說是她
    朋友中，（問：丑○○有無講是那個朋友？沒有，從頭到尾
    都沒有講那個朋友。」（見98年度偵字第577 號卷(二)，下稱
    偵卷(二)，第55頁），核與：(1)證人丑○○證稱：（問：到底
    叫你去簽牌的是阿海庚○○，還是丙○○？）我朋友叫我去
    簽牌，（問：當天是否你跟癸○○去丙○○的茶行？）有，
    （問：當天是否有看到丙○○？）有，（問：丙○○有無叫
    癸○○簽牌？）我不知道，我人在外面，（問：後來癸○○
    是否叫你到對面簽牌？）是的，（問：癸○○有無說是他朋
    友委託他去簽的？）有，但沒有說是那個朋友等語（見偵卷
    (二)第59頁）；及於本院中證稱：「（問：再請教妳一個問題
    ，當時叫妳去簽牌，是誰叫妳去簽牌的？）我朋友癸○○。
    」、「（問：他當時叫妳去簽牌，妳有拿到他好處嗎？）他
    說有中到的時候，就拿紅包給我而已。」、「（問：那他拿
    什麼號碼給妳，妳還記得嗎？）他拿很多號碼，我不知道，
    因為在車上就拿給我去簽。」、「（問：是誰拿給妳的？）
    『煙哥』啊。」、「（問：他開車要怎麼拿給妳？）他朋友
    寫給他。」、「（問：他在車上，他朋友寫給他？）對，就
    叫我去對面佳樂服飾店那簽，三義那邊。」、「（問：張小
    姐，妳第1 次在檢察官面前沒有說實話，那第2 次是不是有
    說實話了？）第2 次說實話了。」、「（問：第2 次說的是
    實話。妳當時說我朋友叫我去簽牌，妳所指的朋友是癸○○
    嗎？）對。」、「（問：檢察官接著問妳說，妳跟癸○○去
    丙○○的茶行當天，妳說有，對不對？）有，在外面。」、
    「（問：當天有沒有看到丙○○，妳也說有，是不是這樣子
    ？）我好像沒有看到，我就講我看到人，可是不知到（係「
    道」之誤）他叫丙○○。」、「（問：好，妳有看到人，但
    是不知道他叫丙○○就對了？）對，我就這樣講，因為我當
    初我不認識他啊。」、「（被告問：他知道妳去裡面，但是
    妳知道他去找，但是妳沒有看到任何一個人就對了，是不是
    ？）我有看到，有看到你，可是不知道你叫丙○○。」等語
    （本院卷(二)第69頁、第71頁背面至第72頁背面）；及證人
    癸○○於偵查中證稱：（問：你有無叫丑○○幫阿海的人簽
    六合彩？）我是去丙○○祐辰茶行，他說他朋友有明牌很準
    ，他委託我去簽，我說我沒有組頭好簽，他說服飾店那邊可
    以簽，我說我不認識，剛好丑○○跟我一起在祐辰茶行，丙○○叫我去簽，我再叫丑○○去簽，我忘記簽幾支了，因為
    是丙○○委託我，寫了好幾張單子，（問：丙○○有無給你
    錢？）他有拿錢給我簽，（問：後來有無中？）第2 天丙○○說有中，我住頭份，麻煩我載丑○○下來，有中，我就載
    丑○○下來直接到茶行，丙○○叫丑○○打電話給老闆娘，
    說有中，之後我就不管這些事情，（問：丙○○叫你去簽牌
    時，丑○○是否在場？）丑○○好像在外面講電話，丑○○
    進來我就叫她去簽牌，（問：丙○○叫你簽的號碼是否還記
    得？）不記得了，我只看一看就拿給丑○○，（問：丙○○
    後來是不是有跟你說他簽的號碼有中？）有，他說中了3 、
    4 百萬元，叫我明天戴丑○○下來領錢，後來第2 天我載丑
    ○○下來，丑○○打電話給老闆娘說有中，但好像有爭執，
    我就覺得怪怪的，後來我就載丑○○回頭份等語（見偵卷(二)
    第58至59頁）；於本院中證稱：「（問：97年10月21日當天
    ，你的確有找丑○○去『佳樂服飾店』向己○○簽賭六合彩
    ？）對。」、「（問：你為什麼會叫丑○○去簽？是你自己
    要簽嗎？）不是。」、「（問：那是誰叫你簽？丙○○是嗎
    ？）對，他們。」、「（問：是丙○○跟你講要簽什麼號碼
    的，是嗎？）對。」、「（問：他怎麼跟你講號碼，他寫在
    一張紙上面叫你照著簽嗎？）寫好幾個號碼。」、「（問：
    你就照他的意思，然後叫丑○○去簽？）對。」、「（問：
    簽完之後的簽單，你是直接放在『祐辰茶行』？還是自己帶
    走？）放在那邊。」、「（問：放在「祐辰茶行」，那時候
    被告有在場嗎？）有在場。」、「（問：後來是誰跟你說有
    中獎？）也是丙○○。」、「（問：結果他就叫你去找己○○兌獎，是嗎？）不是，他只是說叫那女孩子去領錢，打電
    話而已。」、「（問：後來你沒到？）我有到，後來他們電
    話中講話怪怪的，我就覺得很奇怪，不管這件事情了。」、
    「（問：就是對方不願意給錢？）電話不是我講的，我看他
    們的表情好像應該是這樣。」、「（問：後來你有再拿到簽
    單嗎？）沒有。」等語（見本院卷(二)第26至27頁），大致相
    符，足見本件確係由被告委託癸○○至「佳樂服飾店」簽牌
    ，癸○○再轉請丑○○前去簽牌無訛；且丑○○所簽之「08
    、45、24、22、27、39、13」共7 支號碼，共簽70支牌，當
    晚（97年10月21日）開獎時客觀上並未中獎，惟丙○○仍向
    癸○○佯稱其所簽號碼簽中3 、4 百萬元，叫癸○○隔天載
    丑○○南下至三義鄉領錢，又翌日（22日）癸○○駕車載丑
    ○○至三義鄉後，丙○○即利用不知情之丑○○於97年10月
    22日上午9 時許，打電話向己○○謊稱中4 個號碼獎金350
    萬元，己○○因覺有異，遂答稱：「不對，就算中4 個號碼
    也不到350 萬元」等語而拒絕付款，至為灼然。
  2.再查，證人庚○○亦證稱：「（問：97年10月22日16時39分
    ，你用李炳增的電話打電話打給丙○○，內容是否在講丑○○跟佳樂六合彩簽單的事情？）是的。」（見97年度他字第
    670 號卷(三)，下稱他卷(三)，第7 頁）；（問：丙○○等人是
    否有叫你去討債？）丙○○有，去討1 個六合彩的，就是三
    義賣衣服的，丙○○叫我去跟三義六合彩就是他的對面，店
    名我想不起來，那是賣衣服的。」（見他卷(三)第60頁）；於
    本院中證稱：（問：那張簽單是誰交給你的？）是丙○○交
    給我的。」、「（問：你拿那張簽單到麥當勞的時候，雙方
    有講什麼話嗎？）那時候丙○○是叫我說這張簽單拿著放在
    身上，他一定會跟你說沒有中那麼多或者是沒有中，那時候
    我就拿著這張簽單，然後跟己○○他們見面的時候，我就把
    這張簽單拿出來給他們看，那天只有戊○○去而已，還有跟
    他一個朋友，結果己○○之夫戊○○說這個簽單給人家改過
    了，你看這個簽單跟我原始的簽單根本字就有一點不一樣，
    而且差了很多，後來我跟他拿來看的時候，當時他們叫蠻多
    人來的，後面這張簽單就給他們拿走，給他們拿走之後，後
    面又到一個剛剛丙○○說代表的家，其實那個代表的家是我
    找丙○○一起去的，我說你是當事人，你也應該跟我一起去
    ，然後後面在代表家，代表的朋友再把戊○○請過去，然後
    才把那張簽單還給我，當天的情形就是這樣子。」、「（問
    ：你後來有懷疑那張簽單真的如戊○○講的有被改過嗎？）
    就是有懷疑。」、「（問：然後你有回頭去問丙○○嗎？）
    我先問丁○○說這張簽單是誰在弄的，後面我有1 次跟丙○○見面的時候，我也順便問他，他說這張簽單我叫人家改過
    。」、「（問：你是說丙○○當場跟你講那張簽單是他叫人
    家改過的是嗎？）對。」（見本院卷(一)第195 頁背面至196
    頁），核與證人己○○於警詢中證稱：「（問：他們所持支
    簽中之簽單是否為你給他的收據一樣？）簽單不一樣，紙張
    及顏色均一樣，號碼有遭改過」等語（見他卷(一)第54頁）；
    於偵查中證稱：「（問：你如何確認對方拿來的簽單說中40
    0 萬元是假的？）一般是我會幫客人寫號碼再給他們，但他
    寫的號碼字不是我的」等語（見偵卷(一)第232 至233 頁），
    大致相符，並有被告與庚○○（於97年10月22日16時39分25
    秒）之通聯內容顯示：
    「庚○○：『青哥』。
      被  告：是誰？
      庚○○：我是『阿海』，你要帶我過去嗎？
      被  告：不用我自己過去。
      庚○○：不是喔，是2件事情一起『喬』。
      被  告：嗯。
      庚○○：2 件事情一起『喬』，我剛才的『單子』你還給
              我。
      被  告：嗯。
      庚○○：沒有這樣我對我的『事主』沒有辦法交代。
      被  告：好阿可以阿，我停在旁邊啊。
      庚○○：好。」等語在卷可佐（見他卷(二)第218 頁）。
    由上可知，上開簽單客觀上確有遭人塗改之痕跡，且該張簽
    單係由被告交予庚○○持以與戊○○協商，惟旋遭戊○○識
    破，致庚○○萌生恐嚇取財之犯意，而向戊○○恐嚇稱：「
    這筆錢我拿不到，你試試看，我一定找到你。」等語（此部
    分庚○○已認罪，並經本院另行審結）；是上開遭人塗改之
    簽單，實與被告難脫干係。且由此更徵本件有關被告委託癸○○，癸○○再轉請丑○○前去向己○○簽牌，嗣被告並假
    藉簽牌中獎之理由利用不知情之丑○○向己○○謊稱中獎等
    情，被告始終均係立於幕後主導、操控之地位，至為顯明。
    是被告空言否認此部分之犯行，顯係卸責之詞，亦不足採。
  3.又證人丑○○於本院中既已證稱：（問：丑○○小姐，檢察
    官在偵查中問妳話的時候，檢察官有恐嚇或脅迫妳要講一定
    內容的話嗎？）沒有…。」、「（問：所以妳第二次在檢察
    官面前講的話才是實在的？）對，全部是老實的。」、「（
    問：妳第二次講這個實在的話是出於妳自願的嗎？自由意志
    狀況講的話嗎？）這我自己有什麼講什麼，講實話的啊…。
    」等語（見本院卷(二)第70頁），足見證人丑○○於偵查中所
    為之陳述乃係出於任意性，且第2 次偵訊時所為之陳述方屬
    真實。是被告所辯：檢察官係以恐嚇之方式要收押丑○○，
    並要丑○○指證伊云云，亦無非係卸飾之詞，要難憑採。
  (四)恐嚇取財未遂及毀損部分：
  1.按以自己共同犯罪之意思，參與實施犯罪構成要件以外之行
    為，或以自己共同犯罪之意思，事先同謀，而由其中一部分
    人實施犯罪之行為者，均為共同正犯（司法院釋字第109 號
    參照），而共謀共同正犯應對其他實施正犯所為之犯罪行為
    負全部責任。又數共同正犯之間，原不以直接發生犯意聯絡
    者為限，即有間接之聯絡者，亦包括在內；其表示之方法，
    不以明示通謀為必要，即相互間有默示之合致，亦無不可。
  2.經查：上開二、(一)之事實，業據共犯庚○○坦承認罪（並經
    本院另行審結）。又被告就上開二、(一)毀損部分之犯行，亦
    坦認確有與庚○○共同謀議，並供承：伊曾經對庚○○說過
    「不如把店砸一砸」等語（見本院卷第44、94、151 、170
    頁），核與證人即共犯庚○○於偵查中證稱：（問：你們去
    潑油漆、放爆裂物、砸店的理由為何？）丙○○透過丁○○
    找我，我才從桃園下來，丙○○跟我說有一個外籍新娘朋友
    在佳樂簽中了六合彩，一共400 多萬，對方有意賴帳，要我
    出面。」、「（問：你們後來去潑油漆、放爆裂物、砸店或
    恐嚇是否在丙○○的授意範圍內？）是，丙○○說叫我帶2
    個朋友到店裡亂一亂，剩下的他會處理…」等語（見偵卷(二)
    第57至58頁），及證人即共犯丁○○於偵查中證稱：服飾店
    被潑油漆，庚○○沒去，毀損衣服那次庚○○有去，我不曉
    得他有無毀損，也是丙○○叫他去的，因為當時我人在旁邊
    。」等語（見他卷(三)第5 頁），大致相符，足認被告此部分
    之自白與事實相符，應堪認定。又被告授意庚○○前往「佳
    樂服飾店」毀損上開物品之目的，原即為索討上開簽單之款
    項（詳上述(三)及下述3.部分），且該等毀損動作本身亦隱含
    有作為恐嚇取財手段之意，況證人庚○○於本院中復證稱：
    伊做的事情，都是丙○○指示的，丙○○叫伊去服飾店，然
    後跟組頭己○○之老公，叫伊怎麼樣去跟他弄，然後說「你
    放心」等語（見本院卷第201 頁），可見庚○○對戊○○所
    為上開二、(一)恐嚇取財部分之犯行，並未溢脫被告與庚○○
    共同謀議計畫犯罪之範圍，而為被告所得預見，故被告自應
    對庚○○上開所為之犯罪行為負全部責任。
  3.再查，上開二、(二)至(七)之事實，業據共犯丁○○、辛○○坦
    承認罪（並經本院另行審結）。又證人即共犯丁○○迭於偵
    查中證稱：「（問：97年11月27日19時55分，辛○○打給你
    說很大聲很好玩，你說我知道，晚上再放，同一個地方，證
    明是你指使辛○○去放的？）有，是丙○○每一次要去放爆
    裂物時都會指使我。」、「（問：97年11月28日20時28分，
    辛○○又打給你，是何意？）是事先丙○○叫我去找辛○○
    去的，辛○○後來打給我，這次有放。…」等語（見他卷(三)
    第4 、5 頁）；「（問：你表示去戊○○老家丟爆裂物，都
    是丙○○叫人去的？）我做這個證，我覺得很對不起朋友，
    事實上確實是丙○○在幕後做主，但我不得不講，是怕我是
    公親變事主。」、「（問：你有親眼或親耳聽到，丙○○叫
    李炳增去的嗎？）如果丙○○要我去嚇人一下，會叫我去叫
    朋友去放鞭炮。」、「（問：4 次都是丙○○叫你去的？）
    上次我被抓到時因3 、4 天沒有睡覺，才說是丙○○叫李炳
    增叫人去的，但我現在要說的是李炳增只是開車載我去找辛○○，叫他去放鞭炮，李炳增就開車載我去，但李炳增沒有
    參加的意思。這件事情從頭到尾都是丙○○。」等語（見偵
    卷(一)第239 頁）；「都是丙○○指使我，我再叫辛○○放大
    龍炮…。」等語（見偵卷(二)第38頁）；「（問：你們後來去
    潑油漆、放爆裂物、砸店或恐嚇是否在丙○○的授意範圍內
    ？）是，他說亂下去就有錢可以拿，他說丟鞭炮、潑油漆。
    」等語（見偵卷(二)第57、58頁）；「（問：丙○○是否沒有
    參與？）他不是沒有，從我的筆錄上有講從知道丑○○講這
    件事情，他從頭到尾都有參與，都在發號施令…因為他的頭
    腦比較好，不出來處理這件事情，領這個錢。」等語（見他
    卷(三)第52、53頁）；於本院中證稱：丙○○有跟我說叫我去
    亂一亂就有錢可以拿，所以我就去丟鞭炮、油漆等語（見本
    院卷(一)第90頁）；證人即共犯辛○○於本院中亦證稱：（問
    ：所有的事實是否如你於偵查中所述？）是，我接觸的都是
    丁○○。」等語（見本院卷(一)第91頁），再佐以本件有關上
    述至「佳樂服飾店」簽牌，並假借簽牌中獎之理由向己○○
    詐欺取財乙事，被告乃係立於幕後主導、操控之地位（已如
    前述），而其詐欺取財之犯行既未得逞，則其顯有繼續向己○○等人索討上開款項之動機，併參以上開二、(二)至(七)毀損
    、恐嚇取財之犯行均係針對戊○○、己○○所經營之「佳樂
    服飾店」及其等之住處所為，且犯罪之時點（97年10月26至
    同年11月28日），與被告所犯前述詐欺取財、共同毀損及恐
    嚇取財等犯行之時點（97年10月22、23日），亦屬相當密接
    ，並具一貫性（相同犯罪手法、接續實施、目的均為索討上
    開款項）；則本院綜觀上情，相互參酌剖析，認此部分被告
    應係以自己共同犯罪之意思，事先同謀，推由丁○○、辛○○在共同謀議計畫犯罪之範圍內，實施上開犯罪之行為，為
    「共謀共同正犯」，故被告自應對共同謀議計畫犯罪範圍內
    所發生之全部結果，負共同正犯之責。是被告空言否認此部
    分之犯行，亦顯係卸責之詞，要難憑採。
  (五)綜上所述，本件事證明確，被告之犯行堪以認定，應予依法
    論科。
二、論罪科刑：
  (一)核被告所為：
  (1)犯罪事實一部分：係犯刑法第302 條第1 項之剝奪他人行動
    自由罪（至被告此部分所犯刑法第305 條恐嚇危害安全罪之
    恐嚇行為，應視為剝奪行動自由之部分行為，不另成立該罪
    ）、刑法第305 條之恐嚇危害安全罪。
  (2)犯罪事實二部分：係犯刑法第339 條第3 項、第1 項之詐欺
    取財未遂罪、刑法第346 條第3 項、第1 項之恐嚇取財未遂
    罪、刑法第354 條之毀損他人物品罪。
  (二)共犯：
  (1)被告就犯罪事實一部分，與庚○○間，有犯意聯絡及行為分
    擔，應論以共同正犯。
  (2)被告就犯罪事實二詐欺取財部分，係利用不知情之丑○○向
    己○○施以詐術，為間接正犯。
  (3)被告就犯罪事實二恐嚇取財罪、毀損部分，分別：與庚○○間就犯罪事實二、(一)部分；與丁○○、辛○○就犯罪事
    實二、(二)至(七)部分，事先同謀，推由庚○○、丁○○及辛○○在共同謀議計畫犯罪之範圍內，實施上開犯罪之行為，應
    論以共謀共同正犯。
  (三)罪數：
  (1)被告就犯罪事實一恐嚇危害安全部分，及犯罪事實二、(一)至
    (七)恐嚇取財、毀損部分，分別係於密切接近之時地實施，侵
    害同一之法益，各行為之獨立性極為薄弱，且分別係出於索
    討同一款項之目的，依一般社會健全觀念，在時間差距上，
    難以強行分開，在刑法評價上，均應視為數個舉動之接續施
    行，合為包括之一行為予以評價，屬接續犯，而分別論以包
    括之一罪。
  (2)被告就犯罪事實一剝奪他人行動自由部分，其行為侵害甲○、
    乙○之自由法益，係一行為觸犯數罪名，為想像競合犯，應從
    情節即受害較重之甲○部分處斷。另犯罪事實二、(一)至(七)恐嚇
    取財、毀損部分，其行為分別侵害戊○○、己○○等人之財
    產法益，各係一行為觸犯數罪名，為想像競合犯，均應從情
    節即受害較重之戊○○部分處斷。
  (3)被告所犯上開數罪，犯意各別，罪名有異，應予分論併罰。
  (四)累犯加重其刑：
    被告曾因違反動產擔保交易法案件，經法院判處有期徒刑4
    月確定，嗣於94年7 月30日執行完畢之事實，有臺灣高等法
    院被告前案紀錄表在卷可憑，其於5 年以內故意再犯本件有
    期徒刑以上之罪，為累犯，應依刑法第47條第1 項規定，加
    重其刑。
  (五)未遂犯減輕其刑：
    被告就犯罪事實二詐欺取財及恐嚇取財部分，雖已著手犯罪
    之實行，惟尚未生取得財物之結果，其此部分犯罪尚屬未遂
    ，爰依刑法第25條第2 項之規定，按既遂犯之刑度減輕其刑
    ；並依法先加後減。
  (六)量刑：
    爰審酌被告前有詐欺、贓物、恐嚇、毒品、動產擔保交易、
    恐嚇取財等多項前科，素行不佳，有臺灣高等法院被告前案
    紀錄表在卷可憑，其於本案復屢以上開不法（剝奪他人行動
    自由、恐嚇危害安全、詐欺取財、恐嚇取財、毀損等）方式
    向被害人等索討上開款項，其犯行對被害人等造成財產上之
    損害及精神上之痛苦非輕，並嚴重影響社會秩序，及其犯後
    復飾詞卸責，企圖將罪責全然推卸予其他共同被告，態度不
    佳，未見悔意，且虛耗有限之司法資源，併參其犯罪動機、
    目的、手段、智識程度、未依約賠償被害人之損害（見本院
    卷第131 頁正背面、第143 、150 頁），公訴人並請求本院
    從重定應執行刑為有期徒刑4 年10月等一切情狀，分別量處
    如主文所示之刑，並定其應執行之刑。
  (七)強制工作：
    末按刑法第90條第1 項規定對於「有犯罪之習慣或因遊蕩或
    懶惰成習而犯罪者」之宣付強制工作處分，係本於保安處分
    應受比例原則之規範，使保安處分之宣告，與行為人所為行
    為之嚴重性、行為人所表現之危險性及對於行為人未來行為
    之期待性相當之意旨而制定，由法院視行為人之危險性格，
    決定應否令入勞動場所強制工作，以達預防之目的。所謂「
    有犯罪之習慣」係指對於犯罪已成為日常之慣性行為者而言
    ，至所犯之罪名為何，是否同一，則非所問（最高法院98年
    度台上字第78號判決參照）。經查，被告前已有詐欺、贓物
    、恐嚇、毒品、動產擔保交易、恐嚇取財等多項前科，有臺
    灣高等法院被告前案紀錄表在卷可憑，而最近1 次係因恐嚇
    取財案件，甫於98年8 月26日經臺灣高等法院臺中分院判處
    有期徒刑1 年6 月，減為有期徒刑9 月，並確定在案；詎其
    本案又犯上開剝奪他人行動自由、恐嚇危害安全、詐欺取財
    、恐嚇取財、毀損等多項罪名，而本院觀之其犯罪之原因（
    欲藉此牟利）、次數、善於隱身幕後主導、操控犯罪之犯案
    手法、危險性格，及公訴人並請求本院諭知被告刑前強制工
    作3 年等一切情狀，認被告顯有犯罪之習慣，單憑有期徒刑
    之執行，不足以改變其習性，而有必要強制其從事勞動，學
    習一技之長及正確之謀生觀念，爰依刑法第90條第1 項、第
    2 項前段、第96條、保安處分執行法第4 條之1 第4 款、第
    1 款之規定，分別於被告如主文所示之各該罪刑後，宣告於
    刑之執行前，令入勞動場所強制工作3 年，並諭知其應執行
    之強制工作期間（最高法院98年度台上字第4774號判決意旨
    參照），併此敘明。
參、應適用之法律：
    據上論斷，應依刑事訴訟法第299 條第1 項前段，刑法第28
    條、第302 條第1 項、第305 條、第339 條第3 項、第1 項
    、第346 條第3 項、第1 項、第354 條、第25條第2 項、第
    55條、第47條第1 項、第51條第5 款、第90條第1 項、第2
    項前段、第96條、保安處分執行法第4 條之1 第4 款、第1
    款，刑法施行法第1 條之1 第1 項、第2 項前段，判決如主
    文。
本案經檢察官陳怡龍到庭執行職務。
中    華    民    國    98    年    10    月    26    日
                  刑事第二庭    審判長法  官  楊  清  益
                                      法  官  羅  貞  元
                                      法  官  林  大  為
以上正本證明與原本無異。
如不服本判決應於收受判決後10日內向本院提出上訴書狀，並應
應敘述具體理由。其未敘述上訴理由者，應於上訴期間屆滿後20
日內向本院補提理由書( 均須按他造當事人之人數附繕本) 「切
勿逕送上級法院」。告訴人或被害人如對本判決不服者，應具備
理由請求檢察官上訴，其上訴期間之計算係以檢察官收受判決正
本之日期為準。
                                      書記官  蘇  文  熙
中    華    民    國    98    年    10    月    28    日
附錄本件論罪科刑法條：
中華民國刑法第302條
私行拘禁或以其他非法方法，剝奪人之行動自由者，處5 年以下
有期徒刑、拘役或3 百元以下罰金。
因而致人於死者，處無期徒刑或7 年以上有期徒刑，致重傷者，
處3 年以上10年以下有期徒刑。
第 1 項之未遂犯罰之。
中華民國刑法第305條
以加害生命、身體、自由、名譽、財產之事，恐嚇他人致生危害
於安全者，處2 年以下有期徒刑、拘役或3 百元以下罰金。
中華民國刑法第339條
意圖為自己或第三人不法之所有，以詐術使人將本人或第三人之
物交付者，處5 年以下有期徒刑、拘役或科或併科1 千元以下罰
金。
以前項方法得財產上不法之利益或使第三人得之者，亦同。
前二項之未遂犯罰之。
中華民國刑法第346條
意圖為自己或第三人不法之所有，以恐嚇使人將本人或第三人之
物交付者，處6 月以上5 年以下有期徒刑，得併科1 千元以下罰
金。
以前項方法得財產上不法之利益，或使第三人得之者，亦同。
前二項之未遂犯罰之。
中華民國刑法第354條
毀棄、損壞前二條以外之他人之物或致令不堪用，足以生損害於
公眾或他人者，處2 年以下有期徒刑、拘役或5 百元以下罰金。


司法院資訊處製作；財團法人民間司法改革基金會備份。
